臺灣屏東地方法院刑事判決　　　　　　　 96年度易字第602號
公　訴　人　臺灣屏東地方法院檢察署檢察官
被　　　告　甲○○
上列被告因侵占案件，經檢察官提起公訴（95年度偵緝字第383
號），本院判決如下：
    主      文
甲○○意圖為自己不法之所有，而侵占自己持有他人之物，處拘
役伍拾捌日，如易科罰金，以銀元佰元即新臺幣玖佰元折算壹
日；減為拘役貳拾玖日，如易科罰金，以銀元佰元即新臺幣玖
佰元折算壹日。
    事      實
一、甲○○因從事旅行業，時有機會帶團進出大陸地區，於民國
    94年11月間某日受乙○○委託，同意於次一團期前往大陸地
    區時，私下代為購買折疊船1 艘，並在其當時任職而位於屏
    東市○○○路之「大展旅行社」內，收受乙○○交付供購船
    使用之現金新臺幣（下同）10,000元，詎甲○○於同年12月
    間帶團赴大陸地區時，不僅未依約代購該商品，猶基於意圖
    為自己不法所有之侵占犯意，將上開保管之10,000元侵吞入
    己，嗣乙○○屢次催討無果，向臺灣屏東地方法院檢察署檢
    察官提出告訴而查獲。
二、案經乙○○訴由臺灣屏東地方法院檢察署檢察官偵查起訴。
    理      由
一、證據審查部分：
  (一)按被告以外之人（含證人、鑑定人、告訴人、被害人、共同
    被告等）於審判外之陳述雖不符刑事訴訟法第159 條之1 至
    之4 等4 條之規定，而經當事人於審判程序同意作為證據，
    法院審酌該言詞陳述或書面陳述作成時之情況，認為適當者
    ，亦得為證據，刑事訴訟法第159 條之5 第1 項定有明文。
    其立法意旨在於傳聞證據未經當事人之反對詰問予以核實，
    原則上先予排除，惟若當事人已放棄反對詰問權，於審判程
    序中表明同意該等傳聞證據可作為證據；基於尊重當事人對
    傳聞證據之處分權，並充實證據資料以利真實發見，強化言
    詞辯論功能，使訴訟程序得以順暢進行，上開傳聞證據亦均
    具有證據能力。
  (二)本件公訴人提出證人楊柳於偵查中經檢察事務官詢問時所為
    陳述之證據方法，除經被告甲○○於本院行準備程序時明示
    同意採為證據，依其製作係屏東地方法院檢察署檢察事務官
    在日常辦公所在之檢察署法庭內依法詢問，並以全程錄音方
    式擔保過程之正當性，詢畢並由受詢人審視記載內容後簽名
    以示與所述意旨相符，不當製作之可能性極低，應認為有證
    據能力。另證人乙○○於偵查中經檢察事務官詢問時所為之
    陳述，除據被告甲○○於本院行準備程序時，明示不同意納
    入證據之列外，復無其他法定例外情形，應認為無證據能力
    。
二、本件被告甲○○因從事旅行業，經常帶團進出大陸地區，前
    揭時地並受告訴人乙○○委託，同意代為購買折疊船1 艘等
    情，除據其在本院審理時自承外，並經證人即告訴人乙○○
    於本院審理時具結並接受交互詰問而證述綦詳。訊據被告甲
    ○○於本院審理時，雖矢口否認曾因受託而收受告訴人任何
    金錢，並以：伊如果曾經收得現金，一定會簽發收據云云置
    辯。惟查，被告甲○○前揭時地受託時，確曾收受乙○○交
    付上開現金之事實，除據證人即告訴人乙○○於本院審理時
    證述，及經證人即被告之妻楊柳於偵查中證稱曾聽聞被告對
    其提及此事（偵卷第32頁）外，縱被告甲○○在偵查中於95
    年10月6 日接受檢察事務官詢問時，亦自承其前揭時地曾經
    收受乙○○10,000元供代購折疊船使用（偵卷第13頁），至
    本院審理時對何以為此不利於己之陳述復無以自圓（本院卷
    第22頁反面），是其空言翻異，顯不足採，被告甲○○前揭
    時地侵占因受託而持有告訴人交付現金之事實，堪予認定，
    其犯罪事證已臻明確，應依法論科。
三、核被告甲○○所為，係犯刑法第335 條第1 項侵占罪。被告
    犯罪時雖任職於「大展旅行社」，然其因私下受託而持有告
    訴人交付前開款項，既非本於業務所為，自無成立同法第33
    6 條第2 項業務侵占罪之餘地，附此敘明。又其所犯上開罪
    名法定刑關於罰金之規定，依94年2 月2 日修正公布，並於
    被告行為後自95年7 月1 日起施行之刑法第33條第5 款規定
    ：「罰金：新臺幣1, 000元以上，以百元計算之。」較諸修
    正前刑法第33條第5 款為「罰金：1 元以上。」之規定，並
    未較有利於被告，依刑法第2 條第1 項前段規定，就法定刑
    關於罰金部分之適用，應依行為時之法律即修正前刑法第33
    條第5 款之規定。
四、爰審酌被告甲○○之年齡、品行、智識能力、犯罪動機、手
    段、對於法益造成侵害之情節，其為68年11月6 日出生、受
    有專科肄業教育程度、本件犯罪時係從事旅行業而負責帶團
    出遊之人，有警詢年籍等資料在卷可參，前因犯詐欺罪，經
    臺灣臺北地方法院96年度易字第633 號判處拘役50日，緩刑
    2 年確定，有臺灣高等法院被告前案紀錄表及臺灣屏東地方
    法院檢察署刑案資料查註紀錄表各1 份在卷可按，本件利用
    受託代購物品而侵吞委託款項之手段、情節，侵占金額10,0
    00元，對於法益所生損害之程度，及其犯罪後迭經告訴人催
    討仍不予賠償之態度等一切情狀，量處如主文所示之刑，又
    按行為後法律有變更者，適用行為時之法律，但行為後之法
    律有利於行為人者，適用最有利於行為人之法律，刑法第2
    條第1 項定有明文。94年2 月2 日修正公布之刑法第41條，
    於本件被告犯罪後，業於95年7 月1 日生效施行，關於易科
    罰金之折算標準，原規定以銀元1 元以上3 元以下折算1 日
    ，修正後規定則以新臺幣1 千元、2 千元、3 千元折算1 日
    ，是依前開說明，並應適用被告行為時之法律即95年7 月1
    日修正生效施行前之刑法第41條第1 項前段規定，諭知易科
    罰金之折算標準，以資儆懲。
五、本件被告犯罪時間在96年4 月24日以前，所犯為刑法第335
    條第1 項侵占罪，合於減刑條件，爰依中華民國96年罪犯減
    刑條例第2 條第1 項第3 款之規定，減其刑期2 分之1 。
六、另罰金罰鍰提高標準條例第2 條因上開修正後刑法第41條已
    就易科罰金之折算標準予以明文而無存在必要，於95年5 月
    17日經修正刪除，95年7 月1 日生效，然本件既仍適用修正
    前刑法第41條第1 項前段之規定定被告易科罰金之折算標準
    ，自仍應適用修正前罰金罰鍰提高標準條例第2 條之規定提
    高折算之罰金數額，茲為免與刑法第41條第1 項修正施行後
    所定易科罰金折算標準改採新臺幣計算產生混淆，爰依現行
    法規所定貨幣單位折算新臺幣條例第2 條敘明其易科罰金應
    折算新臺幣之數額，附此敘明。
據上論斷，依刑事訴訟法第299 條第1 項前段，刑法第2 條第1
項、第335 條第1 項、94年2 月2 日修正公布前刑法第41條第1
項前段，罰金罰鍰提高標準條例第1 條前段、修正前同條例第2
條，現行法規所定貨幣單位折算新臺幣條例第2條 ，中華民國96
年罪犯減刑條例第2 條第1 項第3 款、第7 條，判決如主文。
本案經檢察官許英輝到庭執行職務
中　　華　　民　　國　　96　　年　　11　　月　　6 　　日
                  刑事第二庭  審判長法　官　黃國永
                                    法　官　蘇碧珠
                                    法　官　陳松檀
以上正本證明與原本無異。
如不服本判決應於收受本判決送達後10日內向本院提出上訴書狀
，其未敘述上訴理由者，並得於提起上訴後10日內向本院補提理
由書狀（均須按他造當事人之人數附繕本）「切勿逕送上級法院
」
中　　華　　民　　國　　96　　年　　11　　月　　6 　　日
　　                                書記官  林祥玉
附錄本判決論罪科刑法條全文
中華民國刑法第335條
意圖為自己或第三人不法之所有，而侵占自己持有他人之物者，
處5 年以下有期徒刑、拘役或科或併科1 千元以下罰金。
前項之未遂犯罰之。
